臺灣彰化地方法院刑事判決
110年度訴字第593號
公  訴  人  臺灣彰化地方檢察署檢察官   
被      告  高哲選



上列被告因加重詐欺等案件，經檢察官提起公訴（110年度偵緝
字第87號），本院判決如下：
    主  文
高哲選以網際網路對公眾散布而犯詐欺取財罪，處有期徒刑壹年
壹月。未扣案之犯罪所得新臺幣貳仟元沒收，於全部或一部不能
沒收或不宜執行沒收時，追徵其價額。
    犯罪事實
一、高哲選並無販售LONGINES浪琴手錶之真意，竟意圖為自己不
    法所有，基於以網際網路對公眾散布之詐欺取財犯意，於民
    國109年9月22日前之某時許，利用網際網路連線登入臉書「
    新品二手手錶飾品交易買賣」公開社團，以「秦翔翔」之暱
    稱虛偽刊登販賣品牌LONGINES（起訴書誤載為LOFINES）浪
    琴、款式為黑色深海征服者浪鬼陶瓷潛水機械錶之商品訊息
    ，對該公開社團不特定多數成員散布不實訊息施用詐術，致
    許哲誌於109年9月22日上網瀏覽該社團頁面見該販售訊息，
    誤信為真，自同日15時10分許起，透過messenger通訊軟體
    與高哲選聯繫，雙方談妥以新臺幣（下同）8,000元之價格
    出售上開商品，並約定先支付訂金2,000元，於翌日面交時
    再支付尾款6,000元，致許哲誌陷於錯誤，於109年9月22日1
    7時1分許，以網路轉帳訂金2,000元至高哲選指定、其以帳
    號「q000000000000oo.com.tw」向智冠科技股份有限公司(
    下稱智冠公司)申辦MyCard會員用以付款購買MyCard點數之
    虛擬帳戶內（帳號000-0000000000000000號）。嗣因高哲選
    於翌日未依約出現，且無法聯繫，許哲誌始知受騙。
二、案經許哲誌訴由彰化縣警察局員林分局報告臺灣彰化地方檢
    察署檢察官偵查起訴。　　
    理  由
一、本判決所引用被告以外之人於審判外之言詞或書面陳述，而
    不符合刑事訴訟法第159條之1至第159條之4之規定者，檢察
    官、被告高哲選均已明示同意作為證據（本院卷第155至156
    頁），本院審酌各該證據製作時之情況，並無違法不當之情
    事，以之作為證據應屬適當，依刑事訴訟法第159條之5第1
    項之規定，認均具有證據能力。
二、認定犯罪事實所憑之證據及理由：
　　訊據被告矢口否認有何詐欺犯行，辯稱：我不確定「q00000
    0000000oo.com.tw」這個帳號是不是我申請的，我沒有在臉
    書張貼販賣浪琴手錶之訊息，也沒有向智冠公司申請MyCard
    帳戶，遊戲點數不是我用的云云。經查：
　㈠臉書「新品二手手錶飾品交易買賣」為公開社團，有暱稱「
    秦翔翔」之人在上開社團虛偽刊登販賣品牌LONGINES浪琴、
    款式為黑色深海征服者浪鬼陶瓷潛水機械錶之商品訊息，而
    對該公開社團不特定多數成員散布不實訊息施用詐術。告訴
    人許哲誌於109年9月22日上網瀏覽該社團頁面見該販售訊息
    ，誤信為真，自同日15時10分許起，透過messenger通訊軟
    體與「秦翔翔」聯繫，雙方談妥以8,000元之價格出售上開
    商品，告訴人因而陷於錯誤，於同日17時1分許，以網路轉
    帳訂金2,000元至中國信託商業銀行股份有限公司（下稱中
    國信託銀行）帳號000-0000000000000000號帳戶內，嗣因告
    訴人與對方相約於翌日面交取貨並支付尾款，對方未依約出
    現，且無法聯繫，告訴人始發覺受騙等事實，業據證人即告
    訴人許哲誌於警詢及偵查中證述明確（偵卷第21至22頁、第
    75至76頁），並有告訴人受詐騙報案之臺北市政府警察局松
    山分局中崙派出所受理詐騙帳戶通報警示簡便格式表、内政
    部警政署反詐騙諮詢專線紀錄表、告訴人即時轉帳交易畫面
    、告訴人與「秦翔翔」messenger對話內容、臉書「新品二
    手手錶飾品交易買賣」公開社團頁面之翻拍照片在卷可稽（
    偵卷第23至31頁、偵緝卷第69至75頁），堪以認定。
　㈡本件告訴人轉帳2,000元所匯入之中國信託銀行帳號000-0000
    000000000000號為虛擬帳戶，係智冠公司向中國信託銀行申
    請設立之虛擬帳號，該筆匯款2,000元係智冠公司會員帳號
    「q000000000000oo.com.tw」透過銀行轉帳至智冠公司於中
    國信託銀行開立之虛擬帳戶，用以付款購買MyCard點數。而
    智冠公司會員帳號「q000000000000oo.com.tw」係於109年2
    月17日22時45分49秒註冊使用，註冊時有使用E-Mail「q000
    000000000oo.com.tw」認證，申請時所留行動電話為000000
    0000號，註冊時之IP位址為180.204.145.131；經查詢IP位
    址180.204.145.131於109年2月17日22時44分49秒至22時46
    分49秒之通聯，發現被告為此IP位址用戶其中之一；另查詢
    「q000000000000oo.com.tw」電子郵件之申請人為被告，所
    留聯絡電話同樣為0000000000等事實，亦有臺北市政府警察
    局松山分局109年11月5日函、中國信託銀行109年9月30日中
    信銀字第109224839244095號函、Yahoo奇摩109年11月2日公
    文回覆郵件及附檔、IP位址180.204.145.131之通聯調閱査
    詢單、會員帳號「q000000000000oo.com.tw」之MyCard扣點
    紀錄清單、會員基本資料及儲值、扣點資料、智冠公司111
    年1月25日函及所附會員資料在卷足憑（偵卷第33、35頁、
    第37至50頁、第53至56頁、本院卷第169至171頁），此部分
    事實亦堪認定。
　㈢被告雖否認有在上開臉書社團刊登販賣浪琴手錶詐欺告訴人
    之犯行，於準備程序時並否認於109年9月22日有使用門號00
    00000000號行動電話之事實，辯稱：我把門號0000000000號
    賣掉了，確實時間我忘記了，我在臉書社團看到有門號換現
    金，當時缺錢就賣掉了。…我於110年6月之前就賣掉門號000
    0000000號SIM卡云云（本院卷第153頁、第157至158頁），
    然被告於本院審理時已改稱：我沒有繳門號0000000000號行
    動電話電話費，懶得去停號，就放著，我也沒有提供給其他
    人使用等語（本院卷第273、275頁）。經查，門號00000000
    00號行動電話申請人為被告，有該門號之通聯調閱査詢單在
    卷可證（偵卷第51頁）。而被告因涉嫌傷害案件，於另案10
    9年8月16日接受警方詢問時，供稱其戶籍地址及現居地址均
    為彰化縣○○市○○路0段000巷00號，所留行動電話號碼為0000
    000000；被告於109年10月16日向遠傳電信申請門號0000000
    000號行動電話時，所留的聯絡電話也是0000000000，申請
    書地址也是記載彰化縣○○市○○路0段000巷00號，分別有被告
    109年8月16日另案警詢筆錄、門號0000000000號行動電話之
    遠傳電信申請資料附卷可佐（本院卷第281至299頁）。再觀
    卷附門號0000000000號行動電話於109年8月1日至同年9月30
    日之雙向通聯紀錄（見偵緝卷第107至116頁），可看出該門
    號於上開調閱期間內均有持續使用，且基地台位置大都出現
    在彰化縣○○市○○路000號5樓頂，該處基地台位置與被告戶籍
    地彰化縣○○市○○路0段000巷00號，直線距離相距僅約29公尺
    （見本院卷第301頁google地圖），綜上事證，並參酌被告
    於審理時自承並沒有將門號0000000000號SIM卡交給別人使
    用，已足認門號0000000000號行動電話確實是由被告持續使
    用中。而告訴人匯出之2,000元，係智冠公司會員帳號「q00
    0000000000oo.com.tw」用於轉帳付款購買MyCard點數之用
    ，已如前述，智冠公司上開會員帳號於註冊時認證所使用之
    E-Mail，申請人為被告，聯絡電話也是留被告使用之門號00
    00000000號行動電話，被告也是智冠公司上開會員帳號註冊
    時IP位址180.204.145.131之使用者之一，堪認智冠公司會
    員帳號「q000000000000oo.com.tw」確實係由被告註冊使用
    ，被告否認其有申請智冠公司MyCard帳戶，並無足採。
　㈣又告訴人於偵查中證稱：0000000000是對方提供的電話，我9
    月22日有打2通，可是對方沒有接等語（偵卷第75頁）。卷
    附告訴人與「秦翔翔」之messenger對話內容顯示，於「秦
    翔翔」告知告訴人其手機號碼為0000000000之後，告訴人問
    「秦翔翔」：「你手機有開機嗎？」，「秦翔翔」回答：「
    有 我玩遊戲都關靜音」、「有看到你打2通」等語（見偵緝
    卷第75頁）。而上開門號0000000000號行動電話既係由被告
    持續使用中，且經告訴人2次撥打此門號電話聯絡，暱稱「
    秦翔翔」之人也表示有看到告訴人打2通，顯見當時以暱稱
    「秦翔翔」與告訴人messenger對話之人即為持用門號00000
    00000號行動電話之被告無誤。復佐以告訴人於警詢時指稱
    其查看臉書「新品二手手錶飾品交易買賣」社團文章，向「
    秦翔翔」網購手錶等語（見偵卷第21頁筆錄），並提出該臉
    書社團頁面翻拍照片為證（偵卷第31頁），「秦翔翔」與告
    訴人messenger對話內容一開始，告訴人詢問：「你好我有
    看到你在賣黑浪鬼已經賣掉了嗎？」，「秦翔翔」表示：「
    還在喔」，並傳送多張LONGINES浪琴手錶商品照片予告訴人
    （見偵緝卷第69至73頁），足認被告即為以暱稱「秦翔翔」
    在臉書「新品二手手錶飾品交易買賣」公開社團，虛偽刊登
    販賣LONGINES浪琴黑色深海征服者浪鬼陶瓷潛水機械錶商品
    訊息之人，被告否認其有在上開臉書社團刊登販賣浪琴手錶
    之訊息，所辯不足採信。本件事證明確，被告以網際網路對
    公眾散布而犯詐欺取財之犯行，已堪認定，應依法論科。
三、按甲對乙施用詐術，致乙陷於錯誤，而代為支付甲於某旅館
    之食宿費用時，甲應成立詐欺取財罪，而非詐欺得利罪，蓋
    甲詐欺之對象為乙，並非旅館人員，且甲所詐得者係乙代為
    支付食宿費用而交付之金錢，換言之，甲實際詐得者為現實
    之財物，並非甲自該旅館免除債務或提供勞務等財物以外之
    財產上不法利益，應構成詐欺取財罪（臺灣高等法院暨所屬
    法院103年法律座談會刑事類提案第13號法律問題研討結果
    參照）。本件被告所詐得者係告訴人許哲誌代被告付款購買
    MyCard點數而給付之2,000元，乃現實之財物，而非詐得免
    除債務等現實財物以外之利益。是核被告所為，係犯刑法第
    339條之4第1項第3款之以網際網路對公眾散布而犯詐欺取財
    罪。爰以行為人之責任為基礎，審酌被告正值青壯，不思循
    正途獲取財物，利用網際網路散播訊息之便利性，在臉書公
    開社團虛偽刊登販賣手錶商品之訊息，以此方式詐欺告訴人
    ，使其受有財產上之損害2,000元，及其犯罪之手段、告訴
    人所受損害程度、被告智識程度為高職肄業、目前工作為賣
    水果、未婚、有1小孩由家人照顧、現在外租屋居住之家庭
    狀況等一切情狀，認公訴檢察官具體求處有期徒刑1年6月以
    上之刑度（見本院卷第276頁審判筆錄），略嫌過重，爰量
    處如主文所示之刑。
四、關於沒收：按犯罪所得，屬於犯罪行為人者，沒收之，於全
    部或一部不能沒收或不宜執行沒收時，追徵其價額，刑法第
    38條之1第1項前段、第3項分別定有明文。被告詐得之2,000
    元，屬於被告詐欺之犯罪所得，應依刑法第38條之1第1項前
    段之規定宣告沒收之，並依同條第3項之規定，諭知於全部
    或一部不能沒收或不宜執行沒收時，追徵其價額。
據上論斷，應依刑事訴訟法第299條第1項前段，判決如主文。
本案經檢察官林裕斌提起公訴，檢察官黃建銘到庭執行職務。
中　　華　　民　　國　　111 　年　　5 　　月　　20　　日
                  刑事第七庭  審判長法  官  王義閔
                                    法  官  巫美蕙
                                    法  官  王素珍 
以上正本證明與原本無異。
如不服本判決應於收受判決後20日內向本院提出上訴書狀，並應
敘述具體理由。其未敘述上訴理由者，應於上訴期間屆滿後20日
內向本院補提理由書（均須按他造當事人之人數附繕本）「切勿
逕送上級法院」。
告訴人或被害人對於判決如有不服具備理由請求檢察官上訴者，
其上訴期間之計算係以檢察官收受判決正本之日期為準。
中　　華　　民　　國　　111 　年　　5 　　月　　20　　日
                                    書記官　王心怡
附錄本案論罪科刑法條：
中華民國刑法第339條之4第1項第3款
犯第339條詐欺罪而有下列情形之一者，處1年以上7年以下有期
徒刑，得併科1百萬元以下罰金：
一、冒用政府機關或公務員名義犯之。
二、三人以上共同犯之。
三、以廣播電視、電子通訊、網際網路或其他媒體等傳播工具，
    對公眾散布而犯之。
前項之未遂犯罰之。